臺灣臺中地方法院刑事判決  　
111年度訴字第986號
公  訴  人  臺灣臺中地方檢察署檢察官
被      告  郭顯甫



上列被告因違反個人資料保護法等案件，經檢察官提起公訴（11
1年度偵緝字第127號），嗣被告於準備程序中就被訴事實為有罪
之陳述，經本院合議庭裁定由受命法官獨任進行簡式審判程序，
判決如下：
    主  文
郭顯甫犯個人資料保護法第四十一條之非公務機關非法利用個人
資料罪，處有期徒刑貳月，如易科罰金，以新臺幣壹仟元折算壹
日。
    犯罪事實
一、郭顯甫因受游上逸（涉嫌本案犯行部分業經不起訴處分確定
    ）委託代為向陳昆聯追償債務，竟意圖損害他人之利益，基
    於非法利用個人資料之犯意，接續於民國109年11月5日某時
    許、同年月9日某時許、同年月22日某時許、同年月28日某
    時許，在不詳地點，以不詳設備開啟網路社群平台Facebook
    （下稱「臉書」）後，在名稱「台中副本團 狗就該紅」之
    臉書社團內，使用臉書帳號「Hu Yan」公開張貼含有「陳昆
    聯先生，你怎麼吸金，你怎麼騙錢沒關係，竟然連委託製作
    平臺企劃的費用905060元都要騙，連自己家母親都騙」等文
    字，以及陳昆聯之國民身分證、「小資公益網專案合約內容
    」契約書之翻拍照片等內容之貼文（下稱本案貼文），而非
    法利用陳昆聯之姓名、出生年月日、國民身分證統一編號等
    個人資料，足生損害於陳昆聯（郭顯甫涉嫌散布文字誹謗罪
    部分業經陳昆聯撤回告訴）。嗣因陳昆聯獲悉本案貼文並報
    警處理，始查悉上情。
二、案經陳昆聯訴由臺中市政府警察局豐原分局報告臺灣臺中地
    方檢察署檢察官偵查後提起公訴。
    理  由
一、本案被告郭顯甫所犯非死刑、無期徒刑或最輕本刑有期徒刑
    三年以上之罪，亦非高等法院管轄第一審之案件，且於本院
    準備程序中，被告先就被訴事實為有罪之陳述，經告知被告
    簡式審判程序之旨，並聽取檢察官、被告之意見後，本院合
    議庭裁定由受命法官獨任進行簡式審判程序，故依刑事訴訟
    法第273條之2規定，本案不適用同法第159條第1項有關排除
    傳聞證據之證據能力規定，合先敘明。
二、證據名稱：
(一)被告於偵訊、本院準備程序及審理中之自白（偵緝卷第49至
    51、67至68頁、本院卷第39、66、76頁）。
(二)證人即告訴人陳昆聯、證人游上逸於警詢、偵訊時之證述（
    偵卷第31至37、49至53、184至185頁）。
(三)債權委託協議書、委託書、臉書網頁頁面擷圖（他卷第37至
    55、59頁、偵卷第39、41、55至57頁）。
三、核被告所為，係犯個人資料保護法第20條第1項、第41條之
    非公務機關非法利用個人資料罪。又被告固在臉書社團公開
    張貼本案貼文數次，然因該等行為在時間、空間上有密切關
    係，並侵害相同法益，堪認係基於單一犯意所為，故依一般
    社會健全觀念，視為數個舉動之接續實施而以法律上一行為
    予以刑法評價，較為合理。
四、爰以行為人之責任為基礎，審酌被告不思理性處理游上逸與
    告訴人間之債務關係，竟透過接續在臉書社團公開張貼本案
    貼文之方式，非法利用告訴人之個人資料，所為實屬不該；
    惟考量被告於本案行為前，未曾因與本案罪質相同之刑事案
    件經法院論罪科刑，有臺灣高等法院被告前案紀錄表在卷可
    憑，以及被告坦承本案犯行之犯後態度，且被告業就本案與
    告訴人成立調解並履行完畢，此有本院調解程序筆錄及公務
    電話紀錄表附卷為憑（本院卷第45至47、51頁），堪認被告
    已於事後填補本案所生損害，暨告訴人就本案表示請求本院
    從輕量刑等意見（參本院卷第40頁），以及被告於本院審理
    中自陳之智識程度、生活狀況（參本院卷第77頁）等一切情
    狀，量處如主文所示之刑，並諭知易科罰金之折算標準，以
    示懲儆。
五、不另為不受理之諭知部分：
    公訴意旨另以：被告所為如犯罪事實欄所載之行為，亦涉有
    刑法第310條第2項之加重誹謗罪嫌等語。惟按告訴乃論之罪
    ，告訴人於第一審辯論終結前，得撤回其告訴；又告訴經撤
    回者，應諭知不受理之判決，刑事訴訟法第238條第1項、第
    303條第3款分別定有明文。經查，本案告訴人告訴被告妨害
    名譽部分，起訴書認被告係涉犯刑法第310條第2項之加重誹
    謗罪嫌，依同法第314條之規定，須告訴乃論，茲告訴人於1
    11年6月24日具狀表示願意撤回上開妨害名譽告訴，有聲請
    撤回告訴狀在卷可稽（本院卷第53頁），揆諸前開規定，本
    應諭知不受理之判決，然因起訴意旨認此部分與前經本院論
    罪之非公務機關非法利用個人資料犯行係想像競合犯之裁判
    上一罪關係，爰不另為不受理之諭知。
六、依刑事訴訟法第273條之1第1項、第299條第1項前段，個人
    資料保護法第20條第1項、第41條，刑法第11條前段、第41
    條第1項前段，判決如主文。
七、如不服本判決，得自收受送達判決書之日起20日內，向本院
    提出上訴書狀（應付繕本），上訴於管轄之上級法院。
本案經檢察官康存孝提起公訴，檢察官羅秀蓮到庭執行職務。
中　　華　　民　　國　　111 　年　　7 　　月　　26　　日
                  刑事第三庭  法  官  蔡宗儒
以上正本證明與原本無異。
如不服本判決應於收受送達後20日內向本院提出上訴書狀，並應
敘述具體理由；其未敘述上訴理由者，應於上訴期間屆滿後20日
內向本院補提理由書（均須按他造當事人之人數附繕本）「切勿
逕送上級法院」。
告訴人或被害人對於判決如有不服，具備理由請求檢察官上訴者
，其上訴期間之計算係以檢察官收受判決正本之日期為準。
                              書記官  梁文婷
中　　華　　民　　國　　111 　年　　7 　　月　　27　　日
附錄本案論罪法條全文：
個人資料保護法第41條
意圖為自己或第三人不法之利益或損害他人之利益，而違反第6
條第1項、第15條、第16條、第19條、第20條第1項規定，或中央
目的事業主管機關依第21條限制國際傳輸之命令或處分，足生損
害於他人者，處5年以下有期徒刑，得併科新臺幣1百萬元以下罰
金。
個人資料保護法第20條
非公務機關對個人資料之利用，除第6條第1項所規定資料外，應
於蒐集之特定目的必要範圍內為之。但有下列情形之一者，得為
特定目的外之利用：
一、法律明文規定。
二、為增進公共利益所必要。
三、為免除當事人之生命、身體、自由或財產上之危險。
四、為防止他人權益之重大危害。
五、公務機關或學術研究機構基於公共利益為統計或學術研究而
    有必要，且資料經過提供者處理後或經蒐集者依其揭露方式
    無從識別特定之當事人。
六、經當事人同意。
七、有利於當事人權益。
非公務機關依前項規定利用個人資料行銷者，當事人表示拒絕接
受行銷時，應即停止利用其個人資料行銷。
非公務機關於首次行銷時，應提供當事人表示拒絕接受行銷之方
式，並支付所需費用。